臺灣苗栗地方法院刑事判決　　　　　　　　　　　　　九十三年度訴字第一六六號
　　公　訴　人　臺灣苗栗地方法院檢察署檢察官
　　被　　　告　己○○
右列被告因違反槍砲彈藥刀械管制條例等案件，經檢察官提起公訴（九十三年度偵字
第一三四二號、第一六二二號），本院判決如左：
    主  文
己○○共同以不准離開屋內之方法剝奪人之行動自由，處有期徒刑壹年，不具殺傷力
的改造手槍壹支沒收。又未經許可，持有子彈，處有期徒刑陸月，併科罰金新台幣參
萬元，罰金如易服勞役，以新台幣玖佰元即銀元參佰元折算壹日，具殺傷力的改造子
彈肆顆沒收。應執行有期徒刑壹年伍月，併科罰金新台幣參萬元，罰金如易服勞役，
以新台幣玖佰元即銀元參佰元折算壹日。不具殺傷力的改造手槍壹支、具殺傷力的改
造子彈肆顆均沒收。
    事  實
一、己○○（綽號大呆）於民國八十六年間因違反麻醉藥品管理條例案件，為台灣新
    竹地方法院判處有期徒刑七月確定；八十七、八十八年間，又因偽造文書、誣告
    、詐欺、妨害自由等案件，為同院判處有期徒刑五月，如易科罰金以三百元折算
    一日、十月、一年六月、十月、十月，經同院定應執行刑為有期徒刑四年八月確
    定；其另因妨害公務、竊盜為同院判處有期徒刑六月，如易科罰金以三百元折算
    一日及有期徒刑八月；因販賣毒品為台灣高等法院判處有期徒五年十月確定，以
    上三罪嗣經台灣高等法院於八十八年間定執行刑為有期徒刑六年六月確定，嗣前
    開應執行有期徒刑四年八月及六年六月經接續執行，於九十二年三月十九日縮短
    刑期假釋出獄（縮刑期滿日為九十七年七月二十八日；起訴書誤為構成累犯）。
    不知悔改，其與綽號「白人」之杜恩壽間有債務糾紛，己○○遂於九十三年三月
    二十三日上午十一時許，在苗栗縣竹南鎮樂神遊藝場外，與乙○○、甲○○（均
    另結）及戊○○（已結）共同圍住杜恩壽，要求其還新台幣（下同）三萬元，杜
    恩壽迫於無奈，叫渠等先到苗栗縣頭份鎮○○街八二巷一一弄七號其住處等候，
    由其籌錢清償債務。己○○、乙○○、甲○○及戊○○抵達杜恩壽住處後，發現
    屋內有杜恩壽之友人丁○○、庚○○及丙○○，其四人即基於妨害自由的犯意聯
    絡，由己○○對丁○○、庚○○及丙○○恫稱：在杜恩壽籌錢返回前，不准離開
    屋內，己○○另出於己意，從黑色手提包內，亮出不具殺傷力之改造手槍一把在
    手上，己○○並要乙○○在外把風，甲○○、戊○○及己○○則一同看管丁○○
    等三人，剝奪渠等之行動自由。嗣己○○單獨出於己意，將其從不詳時間，在新
    竹市○○路某處購買，非法持有，具殺傷力的改造子彈取出，放在客廳桌上，同
    日上午十一時三十分許，警方據報前往杜恩壽住處，己○○情急之下，將上開不
    具殺傷力的改造手槍及具殺傷力的改造子彈掃入黑色袋子內，並提到房間，丟在
    地上。但仍為到場的警員查獲上情，並扣得己○○所有不具殺傷力的空氣槍一支
    、不具殺傷力的六五式玩具子彈八顆、不具殺傷力的改造子彈一顆及其他不具殺
    傷力的彈殼十一顆、具殺傷力的改造子彈六顆（鑑定時已試射貳顆），及其所有
    ，供其妨害自由所用，不具殺傷力的改造手槍一支，乙○○則趁隙逃逸。
二、案經苗栗縣警察局頭份分局報請及台灣苗栗地方法院檢察署檢察官自動檢舉偵查
    起訴。
    理  由
一、訊據被告己○○坦承有於上開時地至杜恩壽住處，當時乙○○、甲○○、戊○○
    亦在現場，屋內有丁○○、庚○○、丙○○三人等情不諱，以上坦承部分和乙○○、戊○○、甲○○供述及被害人丁○○、庚○○、丙○○證述相符。足見被告
    自白部分和事實相符。惟被告否認有何妨害自由及違反槍砲彈藥刀械管制條例之
    犯行，辯稱：不認識他們三人，我們在客廳，他們在房間，我從頭到尾只有說一
    句話：「來這裡打擾你們，因為杜恩壽欠錢，來這裡等他拿錢回來，請你們不要
    害怕」，絕對沒有妨害他們的自由，且丙○○在警員來之前，已經出門三次，警
    員來時，門也是他開的，所以絕對沒有限制他們的自由，另未持有具殺傷力的六
    顆子彈，該六顆子彈是甲○○的，警員到現場時，大家都很緊張，我收空氣槍，
    甲○○收他的子彈，後來丟到我的袋子內，我就把袋子丟在地上云云。經查：
    （一）就妨害自由部分
        被害人丁○○在警詢、偵查時證稱：當時我在睡覺，聽到有人開房門，叫我
        到客廳，並對我及鄭薰蘭、丙○○說不要走，又從黑色袋子中取出一把槍在
        手上把玩，我們三人的行動遭受控制，亮槍的男子是己○○，當時我怕到哭
        出來（偵卷第七十頁反面、第一０七頁、第一七八頁參照）。被害人鄭薰蘭
        在警詢、偵查時亦證稱：我們遭被告、戊○○、甲○○及另一名不詳男子控
        制行動自由，被告當時說在杜恩壽返回前，不准我們三人離開屋內，並亮出
        槍來（偵卷第七十三頁反面、第一０九頁參照）。被害人丙○○在警詢、偵
        查時亦證稱：當時在房內睡覺，女朋友丁○○告訴我有人不讓她出去，要等
        杜恩壽拿錢回來才肯讓我們出去，因為當時對方持槍，並叫我們不能出去，
        所以我們害怕不敢出去，被限制在屋內，去房間或廁所都有人跟著，我們的
        行動遭被告、戊○○、甲○○、及乙○○控制（偵卷第六十五頁、第六十七
        頁反面、第六十八頁、第一０八頁參照）。且共犯戊○○在警詢、偵查及本
        院審理時均供稱有妨害被害人丁○○等三人的行動自由，被告己○○有叫我
        幫忙看管那二名女子（偵卷第四十五頁、第九十二頁、本院卷第一五七頁參
        照）。可見被害人丁○○、鄭薰蘭、丙○○之上開陳述應與事實相符。而丁○○、鄭薰蘭、丙○○之前均不認識被告與其他共犯，亦與被告無恩怨或糾
        紛，業據渠等證述在卷（偵卷第六十四頁、第七十三頁及反面參照），因此
        ，渠等應不致隨意誣指被告。何況被告亦自承當時有亮出槍來（偵卷第三十
        一頁參照）。衡情，被告與乙○○等四人到不認識的人家裡，不讓對方出去
        ，又亮出槍來，姑不論該槍有無殺傷力，已妨害被害人的行動自由。並有查
        獲照片十幀在卷可憑。另外，被害人丁○○於本院審理時證稱：未聽到被告
        有說：「來這裡打擾你們，因為杜恩壽欠錢，來這裡等他拿錢回來，請你們
        不要害怕」類似的話（本院卷第一七五頁參照）。可見被告所辯未妨害被害
        人等的行動自由云云，應係卸責之詞，不足採信，至於丙○○於本院審理時
        改稱己○○未妨害其行動自由云云（本院卷九十三年七月八日筆錄第十頁參
        照），應係事後迴護之詞，無法為有利被告之認定。又本件被告雖與乙○○
        、戊○○及甲○○共同妨害被害人丁○○等的行動自由，但持槍（不具殺傷
        力的改造手槍）出來是被告己○○出於己意的行為，與其他共犯無關，併為
        敘明。
    （二）就違反槍砲彈藥刀械管制條例部分
    １、扣案的改造子彈六顆經送鑑定結果，係土造子彈，經取樣二顆試射，可擊發
        ，均具殺傷力，有內政部警政署刑事警察局九十三年四月六日刑鑑字第０九
        三００六八０九號槍彈鑑定書一份在卷可憑，可見該六顆改造子彈都是槍砲
        彈藥刀械管制條例列管的子彈。至於扣案的其他槍、彈則均不具殺傷力，亦
        有上開槍彈鑑定書可憑。
    ２、被害人丁○○在警詢時證稱：槍、彈是己○○丟在房間（偵卷第七十二頁反
        面參照）。鄭薰蘭、丙○○在警詢時亦證稱：查獲的槍、彈等物都是己○○
        帶到現場的（偵卷第六十五頁、第七十四頁參照），丙○○並證稱：己○○
        除將槍拿在手上外，並把子彈放在桌上，槍彈都是他所有（偵卷第六十五頁
        、第一０八頁參照）。另共犯戊○○、甲○○在警詢、偵查時亦均供稱：槍
        彈都是己○○帶到現場的，也是他的（偵卷第四十三頁、第五十三頁、第九
        十三頁、第九十五頁參照）。而被告己○○在檢察官偵訊時已自承子彈連同
        其他不具殺傷力的槍、彈都是在新竹市○○路買的（偵卷第九十三頁參照）
        。另其在本院行準備程序時亦不否認持有該六顆具殺傷力的改造子彈（本院
        卷第七十頁參照）。可見被告己○○在偵訊及本院準備程序時的自白與事實
        相符，其嗣後否認犯行，將該六顆子彈推給自準備程序到審理時，從未到庭
        的共犯甲○○，應係卸責之詞，不足採信。
    （三）綜上所述，本件事證明確，被告己○○的犯行可以認定。
二、核被告己○○妨害自由所為，係犯刑法第三百零二條第一項之妨害自由罪。另其
    非法持有具殺傷力的子彈六顆，所為係犯槍砲彈藥刀械管制條例第十二條第四項
    之未經許可持有子彈罪。被告與乙○○、甲○○、戊○○間，就妨害自由部分有
    犯意聯絡及行為分擔，應論以刑法第二十八條的共同正犯。被告和乙○○、甲○○、戊○○的一個妨害自由行為，同時妨害丁○○、庚○○及丙○○三人之自由
    ，為同種想像競合犯，應依刑法第五十五條規定從一重處斷。被告所犯上開二罪
    ，犯意個別，行為互殊，應予分論並罰。被告有如事實欄所載的前科，有臺灣高
    等法院被告全國前案紀錄表在卷可稽，本院審酌被告的上開素行、本件妨害自由
    的動機係索討債務、手段係不准被害人離開屋內、妨害自由的時間不長、對被害
    人所生危害、持有具殺傷力的子彈僅六顆、對社會所生危害及犯後否認犯行之態
    度等一切情狀，認公訴檢察官具體求處被告妨害自由部分有期徒刑一年以上、持
    有子彈部分有期徒刑八月，稍嫌過重，而分別量處如主文所示之刑，罰金刑併諭
    知易服勞役之折算標準，並定其應執行刑，罰金部分並諭知易服勞役之折算標準
    。扣案具殺傷力的改造子彈四顆（未含鑑驗時已試射的二顆），為違禁物，不具
    殺傷力的改造手槍一支，係被告所有，供其妨害自由所用之物，依刑法第三十八
    條第一項第一款、第二款規定宣告沒收。另扣案原具殺傷力的改造子彈二顆，因
    鑑驗時試射擊發，所遺留之彈頭、彈殼，已不具子彈功能，非違禁物，且非屬供
    被告犯罪所用之物（最高法院八十七年度台上字第一七八號判決、司法院第三十
    八期司法業務研究會研討結論參照），不另為沒收之諭知。至另扣案不具殺傷力
    的空氣槍一支、不具殺傷力的六五式玩具子彈八顆、不具殺傷力的改造子彈一顆
    及其他不具殺傷力的彈殼十一顆，雖係被告所有，業據被告供承在卷（偵卷第九
    十三頁參照），但非違禁物，且亦非供被告妨害自由所為，亦不另為沒收之諭知
    ，起訴書認係供被告犯罪所用之物，尚有誤會，併此敘明。
據上論斷，應依刑事訴訟法第二百九十九條第一項前段、槍砲彈藥刀械管制條例第十
二條第四項、刑法第十一條前段、第二十八條、第三百零二條第一項、第五十五條、
第四十二條第二項、第五十一條第五款、第三十八條第一項第一款、第二款、罰金罰
鍰提高標準條例第一條前段、第二條、現行法規所定貨幣單位折算新臺幣條例第二條
，判決如主文。
本案經檢察官陳傳宗到庭執行職務。
中　　　華　　　民　　　國　　九十三　　年　　　八　　月　　　十二　　　日
                                    臺灣苗栗地方法院刑事第三庭
                                        審判長法  官  劉  興  浪
                                              法  官  楊  台  清
                                              法  官  蔡  志  宏
右正本證明與原本無異。
如不服本判決，應於送達後十日內向本院提出上訴狀（須附繕本），上訴於臺灣高等
法院臺中分院。
                                              書記官  張  文  玲
中　　　華　　　民　　　國　　九十三　　年　　　八　　　月　　 十二 　　日
附錄論罪科刑法條
刑法第三百零二條第一項：
私行拘禁或以其他非法方法，剝奪人之行動自由者，處五年以下有期徒刑、拘役或三
百元以下罰金。
槍砲彈藥刀械管制條例第十二條：
未經許可，製造、販賣或運輸子彈者，處一年以上七年以下有期徒刑，併科新台幣五
百萬元以下罰金。
未經許可，轉讓、出租或出借子彈者，處六月以上五年以下有期徒刑，併科新台幣三
百萬元以下罰金。
意圖供自己或他人犯罪之用，而犯前二項之罪者，處三年以上十年以下有期徒刑，併
科新台幣七百萬元以下罰金。
未經許可，持有、寄藏或意圖販賣而陳列子彈者，處五年以下有期徒刑，併科新台幣
三百萬元以下罰金。
第一項至第三項之未遂犯罰之。
